【裁判字號】    95,訴,1357
【裁判日期】    951229
【裁判案由】    偽造文書等
【裁判全文】
臺灣臺北地方法院刑事判決              95年度訴字第1357號
    公  訴  人  臺灣臺北地方法院檢察署檢察官
    被      告  乙○○
                        號2.
    選任辯護人  劉岱音  律師
上列被告因偽造文書等案件，經檢察官提起公訴（94年度調偵字
第318號），被告於準備程序中為有罪之陳述，經本院合議庭裁
定由法官獨任進行簡式審判程序，判決如下：
    主  文
乙○○連續意圖為自己不法之所有，以不正方法由自動付款設備
取得他人之物，處有期徒刑月，如易科罰金，以銀元佰元即
新臺幣玖佰元折算壹日；又連續行使偽造私文書，足以生損害於
他人，處有期徒刑伍月，如易科罰金，以銀元佰元即新臺幣玖
佰元折算壹日，如附表編號6、8、9所示『郵政存簿儲金提款單
』上「請蓋原留印鑑」欄位偽造『張玉汝』印文共參枚，均沒收
。應執行有期徒刑柒月，如易科罰金，以銀元佰元即新臺幣玖
佰元折算壹日，如附表編號6、8、9所示『郵政存簿儲金提款單
』上「請蓋原留印鑑」欄位偽造『張玉汝』印文共參枚，均沒收
。
    事  實
一、乙○○與張玉汝係多年之男女朋友關係；張文碩（原名甲○○）、丁○○、丙○○則均係張玉汝之兒女，張玉汝則因罹
    患肺癌，於民國92年4月5日死亡。詎乙○○明知張文碩、丁○○、丙○○等三人，均為張玉汝法定繼承人，凡張玉汝生
    前所有之動產、不動產等財產權利，自張玉汝死亡之時起，
    均應由其三人共同繼承，竟利用張玉汝病危前照顧張玉汝時
    ，持有張玉汝生前交其保管之中華郵政股份有限公司板橋漢
    生郵局（下稱板橋漢生郵局）局號0000000，帳號014301號
    活期儲蓄存款存摺、印鑑、金融卡及密碼之機會，自92年4
    月5日張玉汝死亡後，未經張玉汝所有繼承人即張文碩、丁○○、丙○○等之同意或授權，基於意圖為自己不法所有
    之概括犯意，於如附表編號1、2、3、4、5、7、10、11、12
    、13、14所示時間，持上開郵局帳號之金融卡，至不詳銀行
    之自動提款機，置入上開提款卡並輸入密碼，使郵局承辦人
    員不知張玉汝已經死亡之事實，致自動付款設備未設定止付
    ，陷於錯誤，而同意乙○○，先後自各該自動提款機領得如
    附表編號1、2、3、4、5、7、10、11、12、13、14所示現金
    共十一筆。另乙○○又基於意圖為自己不法所有及偽造文書
    之概括犯意，連續持張玉汝之上開郵局存摺、印鑑，於如附
    表編號6、8、9所示時間，至臺北縣板橋市○○路205 號板
    橋漢生郵局，並盜用『張玉汝』之上開印章，而盜蓋在郵政
    存簿儲金提款單上之「請蓋原留印鑑」欄位，偽造『張玉汝
    』之印文，而偽造張玉汝「郵政存簿儲金提款單」後，並均
    當場交予郵局承辦人員核對而行使，並使郵局承辦人員誤認
    其為有權領取款項之人而陷於錯誤，交付如附表編號6、8
    、9所示之金額，均足生損害於張玉汝所有繼承人即張文碩
    、丁○○、丙○○及郵局對提款人身分管理之正確性。
二、案經張文碩、丁○○、丙○○等告訴暨臺北市政府警察局報
    請臺灣臺北地方法院檢察署檢察官偵查起訴。
    理  由
壹、程序事項:
    本件被告乙○○所犯係死刑、無期徒刑、最輕本刑為3年以
    上有期徒刑以外之罪，被告於本院行準備程序中就被訴事實
    為有罪之陳述，經法官告知簡式審判程序之旨，並聽取公訴
    人、被告及辯護人之意見後，本院認為適宜由法官獨任進行
    簡式審判程序，而依刑事訴訟法第273條之1第1項規定，裁
    定改用簡式審判程序。
貳、實體事項:
一、認定本件犯罪事實所依憑之證據及理由:
    上揭犯罪事實，業據被告乙○○於本院審理時坦承不諱，核
    與告訴人張文碩、丁○○、丙○○及告訴代理人林德川律師
    之指訴情節相符；此外，並有張玉汝上開板橋漢生郵局帳號
    之開戶資料、提款單影本及交易明細，暨被告乙○○為張玉
    汝支出明細；  足認被告上開出於任意性所為之自白，核與
    事實相符，而可採信。本件被告之犯行，事證明確，洵堪認
    定，應依法論科。
二、論罪科刑理由：
（一）查被告行為後，刑法部分條文業於九十四年一月七日修正
      ，九十四年二月二日公布，並於九十五年七月一日施行，
      修正後即現行刑法第二條第一項規定：「行為後法律有變
      更者，適用行為時之法律，但行為後之法律有利於行為人
      者，適用最有利於行為人之法律。」上開規定乃與刑法第
      一條罪刑法定主義契合，而貫徹法律禁止溯及既往原則，
      係規範行為後法律變更所生新舊法律比較適用之準據法，
      是刑法第二條本身雖經修正，但刑法第二條既屬適用法律
      之準據法，本身尚無比較新舊法之問題，應一律適用裁判
      時即修正後刑法第二條規定以決定適用之刑罰法律，合先
      敘明。而有關新舊法之比較，應就罪刑有關之共犯、連續
      犯、牽連犯加重等暨其他法定加減原因（如身分加減）與
      加減例等一切情形，綜其全部罪刑之結果而為比較（最高
      法院九十五年第八次刑事庭會議決議參照）。經查：
    １、被告多次行使偽造私文書、詐欺取財、利用自動付款設
        備詐欺取財之行為，時間緊接，方法相同，均各觸犯構
        成要件相同之罪名，顯皆係基於概括犯意反覆為之，而
        修正後刑法業已刪除連續犯之規定，是於刑法修正公布
        施行後，被告之數犯罪行為，即須分論併罰，此刪除雖
        非犯罪構成要件之變更，但顯已影響行為人刑罰之法律
        效果，自屬法律有變更，而依修正前刑法，得論以連續
        犯，並得加重其刑至二分之一，而刑法第二百十六條、
        第二百十條之行使偽造私文書罪、刑法第三百三十九條
        第一項之詐欺取財罪、刑法第三百三十九條之二之利用
        自動付款設備詐欺取財罪，最重本刑各為五年、五年、
        三年，加重其刑至二分之一後，最高各得判處有期徒刑
        七年六月、七年六月、四年六月，而依修正後刑法應併
        合處罰，最高得判處被告有期徒刑三十年，以被告行為
        時之法律即修正前刑法論以連續犯，對被告較為有利。
    ２、刑法第三百三十九條第一項之詐欺取財罪，法定刑為五
        年以下有期徒刑、拘役或科或併科一千元以下罰金；刑
        法第三百三十九條之二第一項之利用自動付款設備詐欺
        取財罪，法定刑為三年以下有期徒刑、拘役或一萬元以
        下罰金。而修正後刑法施行法增訂第一條之一規定：「
        中華民國九十四年一月七日刑法修正施行後，刑法分則
        編所定罰金之貨幣單位為新臺幣。九十四年一月七日刑
        法修正時，刑法分則編未修正之條文定有罰金者，自九
        十四年一月七日刑法修正施行後，就其所定數額提高為
        三十倍。但七十二年六月二十六日至九十四年一月七日
        新增或修正之條文，就其所定數額提高為三倍。」另刑
        法第三十三條第五款修正為：「主刑之種類如下：五、
        罰金：新臺幣一千元以上，以百元計算之。」是依修正
        後之法律，刑法第三百三十九條第一項詐欺取財罪，及
        刑法第三百三十九條之二第一項之利用自動付款設備詐
        欺取財罪，所得科處之罰金刑最高均為新臺幣三萬元，
        然依據被告行為時之刑罰法律，即罰金罰鍰提高標準條
        例第一條前段規定之提高倍數十倍及修正前刑法第三十
        三條第五款規定之罰金最低額一元計算，上開各罪所得
        科處之最高罰金刑雖均與新法相同，然最低額均僅為新
        臺幣三元。因此，比較上述修正前、後之刑罰法律，自
        以被告行為時關於科處罰金刑之法律較有利於被告。
    ３、被告所犯連續行使偽造私文書罪之目的在於連續詐欺取
        財，依被告行為時即修正前刑法第五十五條牽連犯之規
        定，應以一罪論，修正後刑法業已刪除第五十五條牽連
        犯之規定，則被告前揭二罪應分論併罰，比較新舊法結
        果，行為時之法律即修正前刑法之規定對被告較為有利
        。
    ４、關於易科罰金之折算標準，除刑法第四十一條第一項有
        所修正外，罰金罰鍰提高標準條例於九十五年四月二十
        八日修正，並自同年七月一日起生效施行。修正前刑法
        第四十一條第一項前段規定：「犯最重本刑為五年以下
        有期徒刑以下之刑之罪，而受六個月以下有期徒刑或拘
        役之宣告，因身體、教育、職業、家庭之關係或其他正
        當事由，執行顯有困難者，得以一元以上三元以下折算
        一日，易科罰金。」再依修正前罰金罰鍰提高標準條例
        第二條：「依刑法第四十一條易科罰金或第四十二條第
        二項易服勞役者，均就其原定數額提高為一百倍折算一
        日；法律所定罰金數額未依本條例提高倍數，或其處罰
        法條無罰金刑之規定者，亦同。」之規定，被告行為時
        之易科罰金折算標準，應以銀元一百元、二百元、三百
        元折算一日，經折算為新臺幣後，應以新臺幣三百元、
        六百元、九百元折算一日。惟修正後刑法第四十一條第
        一項前段規定：「犯最重本刑為五年以下有期徒刑以下
        之罪，而受六個月以下有期徒刑或拘役之宣告者，得以
        新臺幣一千元、二千元或三千元折算一日，易科罰金。
        」另修正後罰金罰鍰提高標準條例則刪除原第二條之規
        定。是以比較新舊法結果，自以舊法所定之易科罰金折
        算標準有利於被告，故應適用修正前刑法第四十一條第
        一項前段，及修正前罰金罰鍰提高標準條例第二條之規
        定，對被告較為有利。
    ５、修正後刑法第五十一條第五款將數罪併罰之有期徒刑，
        合併應執行之刑期最高度提高為三十年，顯較修正前刑
        法第五十一條第五款規定之二十年不利於被告，故本案
        應適用修正前刑法第五十一條第五款之規定。
    ６、綜上全部罪刑之而為比較結果，應整體適用修正前之刑
        法，及罰金罰鍰提高標準條例第一條前段、修正前罰金
        罰鍰提高標準條例第二條之規定，論處被告罪刑。
（二）核被告所為，係犯刑法第二百十六條、第二百十條行使偽
      造私文書罪、第三百三十九條第一項詐欺取財罪及第三百
      三十九條之二第一項之利用自動付款設備詐欺取財罪。被
      告偽造印文為偽造私文書之部分行為，偽造私文書後進而
      行使，偽造之低度行為為行使之高度行為所吸收，均不另
      論罪。被告多次行使偽造私文書、詐欺取財及利用自動付
      款設備詐欺取財犯行，分別係時間緊接，各觸犯構成要件
      相同之罪名，顯係基於概括犯意反覆為之，為連續犯，均
      應依行為時刑法第五十六條之規定各論以一罪，並分別加
      重其刑。被告所犯連續行使偽造私文書罪之目的在於連續
      詐欺取財，依行為時刑法第五十五條牽連犯之規定，應從
      較重之連續行使偽造私文書罪處斷。被告所犯行使偽造私
      文書罪與連續以不正方法由自動取款設備取得財物罪之間
      ，犯意各別，行為互殊，應分論併罰。爰審酌被告與告訴
      人之母張玉汝前係同居之男女朋友關係，因一時貪念而為
      本案犯行，及其犯罪之手段，犯罪所得，兼衡其生活狀況
      、品行、智識程度等一切情狀，各量處如主文所示之刑，
      並均依修正前刑法第四十一條第一項之規定，諭知易科罰
      金之折算標準，及依修正前刑法第五十一條第五款定其應
      執行刑，並按刑法施行法第三條之一之規定，依修正前刑
      法第四十一條第二項之規定諭知易科罰金之折算標準。
（三）如附表編號6、8、9所示『郵政存簿儲金提款單』上「請
      蓋原留印鑑」欄位偽造『張玉汝』印文共參枚，應依刑法
      第二百十九條之規定沒收。
據上論斷，應依刑事訴訟法第二百七十三條之一第一項、第二百
九十九條第一項前段，刑法第二條第一項前段、第二百十六條、
第二百十條、第二百十九條，修正前刑法第五十六條、第三百三
十九條第一項、第三百三十九條之二第一項、第五十五條、第四
十一條第一項前段、第二項、第五十一條第五款，罰金罰鍰提高
標準條例第一條前段，修正前罰金罰鍰提高標準條例第二條，現
行法規所定貨幣單位折算新臺幣條例第二條，判決如主文。
本案經檢察官王志超到庭執行職務。
中    華    民    國    95    年    12  月    29    日
                  刑事第七庭  法  官  梁耀鑌
上正本證明與原本無異。
如不服本判決，應於判決送達後10日內向本院提出上訴狀（應抄
附繕本）。告訴人或被害人如對於本判決不服者，應具備理由請
求檢察官上訴，其上訴期間之計算係以檢察官收受判決正本之日
期為準。
                              書記官  張漪蕙
中    華    民    國    95    年    12    月    29    日
附錄本案所犯法條全文
刑法第210條
（偽造變造私文書罪）
偽造、變造私文書，足以生損害於公眾或他人者，處5年以下有
期徒刑。
刑法第216條
（行使偽造變造或登載不實之文書罪）
行使第210條至第215條之文書者，依偽造、變造文書或登載不實
事項或使登載不實事項之規定處斷。
刑法第339條
普通詐欺罪）
意圖為自己或第三人不法之所有，以詐術使人將本人或第三人之
物交付者，處5年以下有期徒刑、拘役或科或併科1千元以下罰金
。
以前項方法得財產上不法之利益或使第三人得之者，亦同。
前二項之未遂犯罰之。
中華民國刑法第339條之2
（違法由自動付款設備取得他人之物之處罰）
意圖為自己或第三人不法之所有，以不正方法由自動付款設備取
得他人之物者，處3年以下有期徒刑、拘役或1萬元以下罰金。
以前項方法得財產上不法之利益或使第三人得之者，亦同。
 附表：
 ┌──┬───────┬──────┬────────┐
 │編號│時        間  │金     額   │提   款  方   式│
 ├──┼───────┼──────┼────────┤
 │1   │92.4.05       │6萬元       │卡片提款        │
 ├──┼───────┼──────┼────────┤
 │2   │92.4.05       │4萬元       │同上            │
 ├──┼───────┼──────┼────────┤
 │3   │92.4.06       │5萬元       │同上            │
 ├──┼───────┼──────┼────────┤
 │4   │92.4.06       │5萬元       │同上            │
 ├──┼───────┼──────┼────────┤
 │5   │92.4.07       │5萬元       │同上            │
 ├──┼───────┼──────┼────────┤
 │6   │92.4.07       │20萬元      │現金提款        │
 ├──┼───────┼──────┼────────┤
 │7   │92.4.07       │5萬元       │卡片提款        │
 ├──┼───────┼──────┼────────┤
 │8   │92.4.08       │23萬元      │現金提款        │
 ├──┼───────┼──────┼────────┤
 │9   │92.4.09       │122萬3,585元│現金提款        │
 ├──┼───────┼──────┼────────┤
 │10  │92.4.09       │5萬元       │卡片提款        │
 ├──┼───────┼──────┼────────┤
 │11  │92.4.09       │4萬元       │同上            │
 ├──┼───────┼──────┼────────┤
 │12  │92.4.09       │1萬元       │同上            │
 ├──┼───────┼──────┼────────┤
 │13  │92.4.10       │5萬元       │同上            │
 ├──┼───────┼──────┼────────┤
 │14  │92.4.10       │5萬元       │同上            │
 ├──┴───────┼──────┴────────┤
 │合           計     │215萬3,585元                  │
 └──────────┴───────────────┘


司法院資訊處製作；財團法人民間司法改革基金會備份。
